最高法院刑事判決　　　　　　　　　　　　　　　八十八年度台上字第四二三一號
　　上　訴　人　甲○○　男
　　選任辯護人　林復華律師
右上訴人因恐嚇案件，不服台灣高等法院高雄分院中華民國八十八年三月二十五日第
二審判決（八十七年度上易字第二六二七號，起訴案號：台灣屏東地方法院檢察署八
十年度偵字第一六六六、二八一二號），提起上訴，本院判決如左：
    主  文
上訴駁回。
    理  由
按刑事訴訟法第三百七十七條規定：上訴於第三審法院，非以判決違背法令為理由，
不得為之。是提起第三審上訴，應以原判決違背法令為理由，係屬法定要件。且必須
依據卷內資料為具體之指摘，並足據以辨認原判決已具備違背法令之形式，始屬相當
。本件原判決依憑上訴人甲○○坦承取得被害人林保樹簽發、張專雄背書面額計新台
幣（下同）四百二十萬元之支票五張，及前往林保樹住處取款一百八十萬元時為警查
獲等情，被害人林保樹、張專雄之指訴等證據資料。並說明上訴人否認恐嚇取財，所
辯係飾卸之詞，不足採信，綦詳。因而維持第一審論處上訴人共同意圖為自己不法之
所有，以恐嚇使人將本人之物交付罪刑之判決，駁回上訴人在第二審之上訴，已於理
由內詳細敘述其所憑之證據及認定之理由。上訴意旨略以：(一)、綜觀全案卷證，並無
上訴人自承取得之支票五紙可證，原判決認定上訴人恐嚇取財犯行，已失所依據，不
無理由矛盾之違法。(二)、證人鄭恩明僅於警訊及第一審到庭作證，未於原審審理時到
庭，原判決所謂「鄭恩明雖到庭附和被告」，與卷內所存證據資料不符。矧鄭恩明係
經林保樹通知黃水付轉知其至林保樹住處，原審心證之鄭恩明乃隨同黃水付在場，有
利害關係，證言不免偏頗云云，所憑之證據亦與待證事實不相符合，有採證悖於經驗
法則之違法。(三)、林保樹之指訴前後不一，相互矛盾，其於警訊時，並不否認越區銷
貨及有部分貨款未付，祗以上訴人開單價後再付錢為辯，原審對此重要之證據未予調
查，或未於判決理由內予以說明，其踐行之訴訟程序違法。(四)、單純因債務關係以加
害生命之事，恐嚇他人交付其物，與刑法第三百四十六條第一項罪名構成要件不合。
原判決事實指上訴人前聲稱其經濟上之損失，林保樹、張專雄須負責，則嗣縱恫嚇給
付支票及準備現金言詞，使林保樹、張專雄心生畏懼，亦不該當恐嚇取財罪，原判決
不無理由矛盾之違法。(五)、本件僅有被害人林保樹、張專雄於警訊之指述，此外無任
何積極證據足資證明上訴人有恐嚇取財犯行，原判決遽為不利上訴人之認定，自嫌速
斷云云。惟查：(一)、被告之自白固不得作為認定犯罪之唯一證據，而須以補強證據證
明其確與事實相符，然茲所謂之補強證據，並非以證明犯罪構成要件之全部事實為必
要，倘其得以佐證自白之犯罪非屬虛構，能予保障所自白事實之真實性，即已充分。
本件原審綜合上訴人自承取得林保樹簽發、張專雄背書面額計四百二十萬元之支票五
張等語，核與林保樹、張專雄指訴情節相符，認定林保樹確有簽發前開支票由張專雄
背書後交付上訴人取得之事實，已於理由內詳細敘述其所憑之證據及認定之理由。前
開支票五張雖未附卷，但上訴人自白之任意性既無疑義，且與被害人等指訴情節一致
，原審採為判決基礎，認定上訴人執有前開支票，自無證據上理由矛盾之違法。上訴
意旨執此指摘原判決有理由矛盾之違法云云，殊非適法之第三審上訴理由。(二)、證人
鄭恩明已於第一審到庭作證，原判決理由謂鄭恩明雖「到庭」附和被告等語，核與卷
內資料一致。上訴意旨指摘原判決此部分有與卷證資料不符、理由矛盾之違法，顯非
依據卷內證據資料，執為指摘之合法上訴理由。(三)、刑法第三百四十六條第一項之恐
嚇罪，以意圖為自己不法之所有，以恐嚇使人交付財物為要件。查上訴人因不滿其出
售予林保樹之超級商場貨品，為林保樹越區銷售至台南地區轉賣予張專雄，致其可能
遭總公司停止售貨之處分而引發經營危機，乃意圖為自己不法所有，恫嚇林保樹、張
專雄稱「若不賠償，將讓伊等死在現場」，使林保樹、張專雄心生畏懼，而由林保樹
簽發面額一百萬元支票四張、二十萬元之支票一張，張專雄背書後，交付予上訴人，
上訴人所為核與恐嚇罪之構成要件相當。原判決斟酌全辯論意旨及卷證資料，認定林
保樹、張專雄於深夜時分簽發鉅額支票五張背書後交付上訴人，顯係遭上訴人夥同多
人仗勢恐嚇致心生畏懼而為之無疑。並說明上訴人所辯四百二十萬元支票係林保樹欲
入股與伊共同經營之入股金，一百八十萬元係包括林保樹所欠之八十萬元貨款及同意
借與伊週轉之一百萬元，伊不知林保樹事後反悔而報警，伊並未恐嚇林保樹簽發支票
或付款，係林保樹自願入股及借款與伊云云，不足採信。已依據卷內資料詳予指駁與
說明。從形式上觀察，原判決並無違背法令情形存在。上訴意旨指摘本件係單純債務
關係，原判決認上訴人成立恐嚇取財罪，不無理由矛盾之違法云云，自不得據為第三
審之合法上訴理由。(四)、其餘上訴意旨所指各節，原判決已於事實內明白記載，並於
理由內加以說明，猶置原判決明確論斷之事項於不顧，重為事實及採證認事職權行使
之爭執，漫指原判決有採證違法、調查未盡、理由不備、理由矛盾之違法云云，均非
適法之第三審上訴理由。依上說明，其上訴違背法律上之程式，應予駁回。又本件雖
屬刑事訴訟法第三百七十六條第六款之案件，惟於修正刑事訴訟法施行前，原得上訴
於第三審法院，且已繫屬於法院，依刑事訴訟法施行法第五條第一項規定，仍應依施
行前之法定程序終結之，併此敘明。
據上論結，應依刑事訴訟法第三百九十五條前段，判決如主文。
中      華      民      國    八十八    年      八      月      五      日
                              最高法院刑事第三庭
                                  審判長法官  陳  錫  奎
                                        法官  洪  清  江
                                        法官  吳  昆  仁
                                        法官  李  伯  道
                                        法官  高  金  枝
      右正本證明與原本無異
                                              書  記  官
中      華      民      國    八十八    年      八      月      十      日
                                                                        Ｔ
